【裁判字號】    89,交易,298
【裁判日期】    900221
【裁判案由】    過失致死
【裁判全文】
臺灣高雄地方法院刑事判決                        八十九年度交易字第二九八號
    公  訴  人  臺灣高雄地方法院檢察署檢察官
    被      告  甲○○
右列被告因過失致死等案件，經檢察官提起公訴（八十八年度偵字第三○四三八號）
，本院判決如左：
    主  文
甲○○因過失致人於死，累犯，處有期徒刑陸月，如易科罰金，以參佰元折算壹日。
    事  實
一、甲○○前於民國八十七年間，因犯妨害公務罪，經台灣嘉義地方法院於八十七年
    七月十七日，以八十七年嘉簡字第三○六號判處有期徒刑三月，如易科罰金，以
    三百元折算一日，復於八十七年八月十三日確定，並於八十七年十一月二十四日
    以易科罰金執行完畢。詎竟不知謹慎言行，並考領有自小客貨車駕駛執照，於民
    國八十八年十二月十四日十七時三十分許，駕駛車牌號碼ＸＹ—三九九九號自小
    客箱型車，沿高雄縣茄鄉○○路，由北往南方向行駛，途經未設號誌及時速每小
    時五十公里之民治路與東方路口處時，本應注意行車速度，依標誌之規定，及汽
    車行駛時，駕駛人應注意車前狀況，並隨時採取必要之安全措施，而當時之天氣
    晴朗，有日間自然光線，路面乾燥、無缺陷、亦無障礙物、且視距良好，並無不
    能注意之情事，竟疏未注意，猶以每小時六十五公里以上之高速超速疾馳，適有
    未考領適當重型機車駕駛執照之丙○○騎乘車號ＹＭＤ—○一一號重型機車，後
    座並搭載友人陳秀花，與甲○○同向行駛，即亦沿民治路由北往南方向騎乘在前
    ，至民治路與東方路之交岔路口，正準備往左轉彎至東方路由西往東方向騎乘，
    亦因疏未注意左轉彎時，應行至交岔路口中心處左轉，即貿然左轉，甲○○見狀
    因車速過快致煞閃不及，而以所駕駛之自小客貨車頭右前車頭保險桿與車燈處，
    撞及丙○○所騎乘之重型機車之左後車身護板至後坐墊處，致丙○○所騎乘之機
    車失控滑倒，丙○○因之受有傷害，而後載之陳秀花則受有左眼窩血腫併皮下出
    血、左側上、下唇挫擦傷、右側頰臉部重度挫擦傷（十八×十公分）、雙測肋骨
    多處骨折、血胸及胸腔內出血等重傷害，經送台南成大醫院急救，於該日二十時
    十分許，仍因顱內出血、腦挫傷傷重不治死亡。甲○○於肇事後，經路人報警後
    ，於處理員警至事故現場查詢時，即自承為肇事者，並接受裁判。
二、案經高雄縣警察局湖內分局報請臺灣高雄地方法院檢察署檢察官偵查起訴。
    理  由
一、右揭事實，業據被告甲○○於警、偵訊及本院調查時坦承不諱，核與被害人陳秀
    花之夫乙○○指訴甚詳，復有證人即騎乘前開車號重型機車負載被害人之丙○○
    ，與證人即高雄縣警察局湖內分局茄定派出所至現場處理員警吳仁銘分別到庭證
    述明確，此外，並有處理員警至事故現場所測繪之道路交通事故調查報告表一份
    、事故現場與車損照片八幀在卷可稽。另被害人因本件車禍受有左眼窩血腫併皮
    下出血、左側上、下唇挫擦傷、右側頰臉部重度挫擦傷（十八×十公分）、雙測
    肋骨多處骨折、血胸及胸腔內出血等傷害，經送醫急救後，仍因顱內出血、腦挫
    傷傷重不治死亡，並經臺灣高雄地方法院檢察署檢察官督同法醫師到場相驗明確
    ，並製有勘驗筆錄、相驗屍體證明書及驗斷書附卷可佐。
二、而事故路段係無交通號誌之民治路與東方路口，該路段為省道，限速為每小時五
    十公里以下，於肇事後，被告所駕駛之自小客貨車停於民治路南側路口之快車道
    上，車頭朝南、尾朝東，車身後留有兩條各長為二十三點七公尺與二十三點五公
    尺長之煞車痕，證人丙○○所騎乘之重型機車於撞及後，則倒於距離被告所駕駛
    車輛前方約八點八公尺處，車頭朝北偏西、車尾朝南偏東方向，車身旁留有一條
    長約三十點五公尺長之刮地痕，路面上並掉落二頂安全帽，二車車損分別為，被
    告所駕駛自小客貨車係車頭右側保險桿與車燈處因撞及而凹陷，及板金上之漆掉
    落，車前擋風玻璃，則在右下角處呈蜘蛛網狀裂紋，而證人丙○○所騎乘之重型
    機車則係左後車身護板因撞及而斷裂，此有前開事故調查報告表，及現場照片在
    卷可參。綜上稽證，足認被告當時沿民治路由北往南方向之快車道上行駛，證人
    丙○○騎乘在與被告所行駛方向相同之慢車道上，並在被告所駕車輛之右前方，
    且依上述二車車損部位，堪認證人丙○○騎乘至交岔路口處欲左轉至東方路時，
    是直接從慢車道斜切進入快車道後再進行左轉。另參照一般公路汽車煞車距離、
    行車速度對照表所載，一至三年之乾燥瀝青路面，行車速度行車速度時速為六十
    五公里時，煞車距離為二十二點八公尺，茲以被告所留之煞車痕既長達二十三點
    五及二十三點七公尺，據此堪認被告當時之行車速率已達六十五公里以上。被告
    前開自白核與事實相符，堪予採信。
三、按行車速度，依標誌之規定；又汽車行駛時，駕駛人應注意車前狀況，並隨時採
    取必要之安全措施；及汽車行駛至交岔路口，其左轉彎時，應行至交岔路口中心
    處左轉，道路交通安全規則第九十三條第一項、第九十四條第三項及第一百零二
    條第一項第四款分別定有明文。查被告駕駛汽車自應遵守前開規定，而事故發生
    時之天氣晴朗，該路段路面乾燥、無缺陷、亦無障礙物，且視距良好等情，有前
    開事故調查報告表載述明確，且被告精神狀況良好，所駕駛之自小客貨車功能正
    常，並無不能注意之情事，竟疏為注意車前之人、車動態，以隨時採取必要之安
    全措施，及依照規定之速率行駛，猶以每小時六十五公里以上之速度超速行駛，
    以致肇事，其行為自有過失。本件經送請鑑定與覆議結果，均認被告所駕駛之車
    超速及未注意車前狀況，為肇事原因，此分別有台灣省高屏澎區車輛行車事故鑑
    定委員會於八十九年一月二十八日，以高屏澎鑑字第八九○一六二號函索檢附之
    鑑定意見書，及台灣省車輛行車事故覆議鑑定委員會於八十九年九月二十八日，
    以府覆議字第八九一五四二號函所附覆議意見書各一份附卷可參。而證人丙○○
    於左轉彎時，亦疏未注意在距離路口約三十公尺前換入內車道，而是騎至交岔路
    口時，逕自慢車道切入快車道欲左轉，就本件車禍事故之發生亦有過失，惟究未
    能因此據以解免被告疏失之責。又被害人與證人丙○○分別因本件車禍死亡與受
    傷之事實，業如前述，則被告之過失行為與被害人之死亡、證人丙○○之傷害間
    ，顯有相當因果關係。本件事證明確，被告犯行堪以認定。
四、核被告甲○○所為係犯刑法第二百七十六條第一項之過失致人於死罪、第二百八
    十四條第一項前段之過失傷害罪。其以一過失行為同時致被害人死亡，丙○○受
    傷，所犯構成件不相同之罪名，為想像競合犯，應從一重之過失致人於死罪論處
    。雖公訴人起訴之事實未敘及被告過失傷害證人丙○○之部分犯行，惟該部分事
    實與公訴人所起訴之犯罪事實具有想像競合之裁判上一罪關係，應為起訴效力所
    及，基於審判不可分之原則，本院應併予審理。並查，被告前因犯妨害公物罪，
    經台灣嘉義地方法院於八十七年七月十七日，以八十七年嘉簡字第三○六號判處
    有期徒刑三月，如易科罰金，以三百元折算一日，於同年八月十三日確定，復於
    同年十一月二十四日以易科罰金執行完畢，此有台灣高雄地方法院檢察署刑案資
    料查註紀錄表及台灣高等法院被告全國前案紀錄表各一分在卷可按，被告前受有
    期徒刑執行完畢，於五年以內再犯本件罪重本刑為有期徒刑以上刑之罪，為累犯
    ，應依刑法第四十七條之規定加重其刑。又被告於肇事後，經民眾報警後，待處
    理員警至事故現場時，尚不知合人為肇事者時，即自承為肇事之人，此有證人即
    到場處理員警吳仁銘在庭陳述明確，經核與刑法第六十二條前段自首之規定相符
    ，應依法減輕其刑，並依法先加後減之。爰審酌被告超速駕車，疏未注意車前狀
    況之過失程度，證人丙○○就本件車禍事故之發生亦有未依規定左轉之過失，造
    成一死一傷之嚴重結果，且被告坦承犯行，在庭態度良好，被告於肇事後已與被
    害人家屬及被害人之夫乙○○達成民事上之和解，惟因分期支付尚未全部清償完
    畢等情，量處如主文所示之刑。又被告於犯罪後，刑法第四十一條於九十年一月
    四日修正，並於同月十日公布施行，有關易科罰金部份，範圍擴大為最重本刑五
    年以下有期徒刑之罪，惟與被告所犯之罪比較後並不影響，依刑法第二條第一項
    前段之規定，應適用裁判時之刑法第四十一條第一項規定，並諭知易科罰金之折
    算標準。
五、至於證人丙○○騎乘前開車號重型機車，後載被害人陳春花，於左轉時未依規定
    左轉，是否涉犯過失致死罪嫌，未據公訴人起訴，應由台灣高雄地方法院檢察署
    檢察官另行偵查，並此敘明。
據上論斷，應依刑事訴訟法第二百九十九條第一項前段，刑法第二條第一項前段、第
二百七十六條第一項、第二百八十四條第一項後段、第五十五條、第四十一條第一項
、第四十七條、第六十二條前段，罰金罰鍰提高標準條例第一條前段、第二條，判決
如主文。
中      華      民      國    九十      年      二      月    二十一    日
                          臺灣高雄地方法院交通法庭
                              法    官
如不服本判決應於送達後十日內向本院提出上訴狀


司法院資訊處製作；財團法人民間司法改革基金會備份。
